臺灣高雄地方法院民事判決
                                     110年度訴字第1067號
原      告  劉侑承  


訴訟代理人  陳魁元律師
            蘇伯維律師
被      告  廖紫幃  

訴訟代理人  陳俊偉律師
上列當事人間返還款項事件，本院於民國111年3月29日言詞辯論
終結，判決如下：  
    主      文
被告應給付原告新臺幣（下同）3,870,473元，及自民國110年8
月30日起至清償日止，按週年利率百分之5計算之利息。
原告其餘之訴駁回。
訴訟費用由被告負擔百分之97，餘由原告負擔。
本判決第1項於原告以129萬元供擔保後，得假執行。但被告如以
3,870,473元為原告預供擔保，得免為假執行。
原告其餘假執行之聲請駁回。 
    事實及理由
一、按當事人適格，乃指當事人就具體特定之訴訟，得以自己之
    名義為原告或被告，而受為訴訟標的法律關係之本案判決之
    資格而言，當事人是否適格，係依原告起訴主張之事實為判
    斷，非依法院認定之結果為判斷。故在給付之訴，只須主張
    自己有給付請求權，對於其主張為義務者提起，即為事人適
    格，至於原告是否確為權利人，被告是否確為義務人，乃為
    訴訟標的法律關係之要件是否具備，即訴訟實體上有無理由
    之問題，並非當事人適格之欠缺。經核原告依兩造於民國11
    0年1月23日簽立協議書（下稱系爭協議書），起訴請求被告
    給付400萬元，及自起訴狀繕本送達翌日起至清償日止之法
    定遲延利息，係請求被告為一定行為之給付，其主張自己有
    給付受領權，被告有給付義務，依前開說明，並無當事人不
    適格之情形，合先敘明。
二、原告主張：兩造簽立系爭協議書，約定被告於109年10月19
    日出售其名下之高雄市○○區○○街00號房屋（下稱系爭房屋）
    後，扣除開銷雜支所得結餘款中，除由被告取得200萬元外
    ，其餘款項須交付原告。又系爭房屋經買方即訴外人甲ＯＯ支
    付價金，依第一建築經理股份有限公司（下稱第一建經公司
    ）即系爭房屋之價金信託契約之受託人函覆本院資料，可知
    該房屋之價金結餘款為5,870,473元（下稱系爭餘額），而
    被告因另出售名下之ＯＯ區ＯＯ段131-13號土地（下稱系爭土地
    ），已取得價金180萬元，僅可自系爭餘額分配20萬元，其
    餘應交付予原告部分至少為400萬元。爰依系爭協議書之約
    定，提起本件訴訟，並聲明：㈠被告應給付原告400萬元，及
    自起訴狀繕本送達之翌日起至清償日止，按年息百分之5計
    算之利息。㈡願供擔保，請准宣告假執行。
三、被告則以：兩造於107年4月9日離婚，約定未成年子女乙ＯＯ
    、丙ＯＯ之權利義務單獨由原告行使負擔，並簽立離婚協議書
    （下稱離婚協議書）。依離婚協議書第3條及第4條約定，被
    告得處分名下之土地，以清償系爭房屋之銀行貸款約2,200
    萬元，及收受200萬元，而原告在尚未處分被告名下土地以
    清償系爭房屋之貸款前，仍應負擔系爭房屋之貸款本息。被
    告依離婚協議書欲出售名下之高雄市○○區○○○段000○000○000
    地號土地予訴外人丁ＯＯ，惟因原告反悔不願塗銷在ＯＯＯ段117
    地號土地上設定擔保債權總金額1,400萬元予乙ＯＯ之最高限
    額抵押權（下稱系爭抵押權），致無法取得價金清償系爭房
    屋之貸款本息。又因原告已不願依離婚協議約定支付本息，
    被告為出售系爭房屋而提議：倘原告塗銷系爭抵押權，及將
    系爭房屋買賣價金中200萬元歸還被告及被告母親之借款，
    並將丙ＯＯ之權利義務改由被告行使負擔，系爭房屋之價金即
    由原告收受，原告亦同意之。俟於被告與訴外人甲ＯＯ簽立系
    爭房屋買賣契約時，原告另要求3個月搬遷期間，及催促拿
    到價金300萬元，之後第一建經公司即系爭房屋之價金信託
    契約之受託人，已於109年10月26日將價金中300萬元匯入原
    告指定之帳戶，原告又毀諾並追討尾款。經仲介公司及地政
    士及訴外人甲ＯＯ邀兩造於110年1月23日出面協議並簽立協議
    書，約定原告於110年1月30日騰空系爭房屋，如未搬離，買
    方有權請鎖匠開門，將屋內所有物品以廢棄物處理，訴外人
    甲ＯＯ則同意將價金全部給付至履保帳戶，及價金扣除開銷、
    雜支後餘款給付被告200萬元後，其餘給付原告，至此被告
    已無須再履行契約責任。迄今被告仍未收受200萬元，且依
    系協議書之黑色墨水補充內容，原告應向訴外人甲ＯＯ為本件
    請求等語置辯，並聲明：㈠原告之訴及假執行之聲請均駁回
    。㈡願供擔保，請准宣告免為假執行。
四、兩造不爭執事項
  ㈠兩造於109年10月19日有協議出售被告名下系爭房屋之銷售金
    額，扣除開銷雜支後，餘款給被告200萬元，其餘歸還給原
    告，原告同意於110年1月30日騰空房屋給訴外人甲ＯＯ。
  ㈡原告已於110年2月19日將系爭房屋謄空交予訴外人甲ＯＯ。
  ㈢系爭房屋之買賣履約保證專戶，已有匯出300萬元予原告，目
    前剩下5,870,473元即為銷售金額扣除開銷雜支之餘額。
五、本院之判斷　
  ㈠按當事人主張有利於己之事實者，就其事實有舉證之責任，
    民事訴訟法第277條前段定有明文。
　㈡本件原告主張依系爭協議書，請求被告給付系爭房屋價金剩
    餘款乙節，已提出系爭協議書（審訴卷第15頁）為證，被告
    對此亦不爭執（如不爭執事項㈠），堪信為真。則依系爭協
    議書之約定內容，原告得請求被告給付系爭房屋價金於扣除
    開銷雜支及被告之200萬元之餘額。惟原告主張被告依離婚
    協議書第3條可取得之200萬元，即系爭協議書之200萬元，
    因被告出售系爭土地取得價金180萬元，本件僅能分配20萬
    元等語，為被告所否認，應由原告舉證。經查，離婚協議書
    第3條約定：雙方同意處分女方（即被告）名下之坐落屏東
    縣○○鄉○○段000○000○00000○00號土地，高雄市○○區○○○段000
    ○000○000號土地及系爭土地（以下合稱系爭11筆土地），用
    以清償女方名下之系爭房屋銀行貸款及給付女方200萬元等
    語，有離婚協議書在卷可參（審訴卷第49頁）；系爭協議書
    則約定：出售被告名下系爭房屋之銷售金額，扣除開銷雜支
    後，餘款給被告200萬元等語，有系爭協議書影本在卷可參
    （審訴卷第15頁），可見前者係以處分系爭11筆土地之價金
    ，從中給付被告200萬元，後者則以出售系爭房屋之價金，
    自扣除開銷雜支之餘款，從中給付被告200萬元，兩者用以
    支付被告200萬元之不動產價金來源並不相同，自難認定兩
    份協議書所指被告可取得之200萬元為同一事件。原告主張
    被告已取得180萬元，本件僅能分配20萬元等語，自不足採
    。另被告抗辯稱系爭協議書附有原告需同意塗銷系爭抵押權
    ，及將丙ＯＯ之權利義務改由被告行使負擔之條件，為原告所
    否認，應由被告舉證，參酌系爭協議書並未記載塗銷系爭抵
    押權等條件（審訴卷第15頁），且被告並未提出任何證據供
    本院審酌，被告此部分之抗辯，亦不足採。
　㈢又查，系爭協議書之黑色墨水補充內容固記載「買方即叫貸
    款銀行撥款。200萬匯入被告戶頭，其餘餘額開立台支本票
    給原告指定帳號」等語，惟此部分書立在系爭協議書「特此
    立據」後方，且經被告否認其簽名時已有此項記載，無從認
    定兩造約定由訴外人甲ＯＯ直接支付價金餘款予原告，被告抗
    辯原告應向訴外人甲ＯＯ為未件請求，並不足採。至於第一建
    經公司受託保管系爭房屋之價金，因買賣雙方未符合申請書
    條件，未將款項撥付至賣方指定帳戶（本院卷第89頁）乙節
    ，與原告依系爭協議書請求被告給付價金額款無涉，併此敘
    明。
　㈣承上，原告請求被告給付系爭房屋之餘款金額3,870,473元（
    計算式：5,870,473元－200萬元＝3,870,473元），核屬有據
    ，逾此範圍之請求，則無理由。
六、綜上，原告依系爭協議書，請求被告給付3,870,473元，及
    自起訴狀繕本送達翌日（審訴卷第31頁）即110年8月30日起
    至清償日止，按週年利率百分之5計算之利息，為有理由，
    應予准許，逾此部分之請求，並無理由，應予駁回。
七、本件事證已臻明確，兩造其餘攻擊或防禦方法及所用證據，
    經本院斟酌後，認為均不足以影響本判決之結果，爰不逐一
    論列，併此敘明。
八、兩造各陳明願供擔保，聲請宣告准、免假執行，核無不合，
    爰分別酌定相當擔保金額准許之。至原告敗訴部分，其假執
    行之聲請失所附麗，應予駁回。 
九、訴訟費用負擔之依據：民事訴訟法第79條。 
中　　華　　民　　國　　111 　年　　4 　　月　　14　　日
                  民事第五庭法　官　李莉玲
以上正本係照原本作成。
如對本判決上訴，須於判決送達後20日內向本院提出上訴狀。如
委任律師提起上訴者，應一併繳納上訴審裁判費。
中　　華　　民　　國　　111 　年　　4 　　月　　14　　日
                            書記官　王珮樺